【裁判字號】    95,交聲,898
【裁判日期】    951225
【裁判案由】    違反道路交通管理處罰條例聲明異議
【裁判全文】
臺灣士林地方法院交通事件裁定         95年度交聲字第898號
原處分機關  臺北市交通事件裁決所
異  議  人  甲○○
即受處分人
上列異議人因違反道路交通管理處罰條例案件，對於臺北市交通
事件裁決所民國95年10月25日北市裁二字第裁22-A00000000號裁
決聲明異議（原舉發案號：臺北市政府警察局舉發違反道路交通
管理事件通知單北市警交大字第A00000000 號），本院裁定如下
：
    主  文
異議駁回。
    理  由
一、按機器腳踏車行駛之車道，應依標誌或標線之規定行駛；在
    未劃分快慢車道之道路，得在最外側2 車道行駛，道路交通
    安全規則第99條第1 項第1 款定有明文。次按「禁行機車」
    標字，用以告示本車道禁止機器腳踏車通行。繪設於路段起
    點。路段過長時，得於路段中加繪之。道路交通標誌標線號
    誌設置規則第178 條亦有明定。又汽車駕駛人，爭道行駛而
    有機器腳踏車不在規定車道行駛之情形者，處新臺幣（下同
    ）600 元以上1,800 元以下之罰鍰；另汽車駕駛人，有違反
    道路交通管理處罰條例第45條情形者，除依原條款處罰鍰外
    ，並記違規點數1 點，道路交通管理處罰條例第45條第13款
    及同條例第63條第1 項第1 款分別定有明文。
二、原處分意旨略以：異議人即受處分人甲○○於民國95年9 月
    7 日上午8 時20分許，騎乘車牌號碼CIS-460 號重型機車，
    在臺北市○○○路與民族西路口，經警舉發其有「機器腳踏
    車不在規定車道行駛」之違規，爰依道路交通管理處罰條例
    第45條第1 項第13款、第63條第1 項第1 款之規定，裁處異
    議人罰鍰600 元，並記違規點數1 點。
三、聲明異議意旨略以：異議人當時行經該路段時，該車道並未
    標示為禁行機車車道，且自舉發照片觀之，大部分車輛為靜
    止狀態，當時為紅燈時段，異議人只是利用時間鑽至停等區
    ，並無不妥，爰依法聲明異議云云。
四、經查：
  (一)異議人有於上開時間、地點，騎乘前述重型機車，行駛在劃
    設有「禁行機車」標字之內側第1 車道之違規行為，業據異
    議人於聲明異議狀中供明屬實，復有違規採證照片1 幀附卷
    可稽，足認異議人當時所騎乘之機車，確有行駛於禁行機車
    之快車道上無誤。
  (二)異議人雖辯稱該車道地面上並未劃設「禁行機車」之禁制標
    字，然查，本件異議人違規遭拍照舉發之地點係在民族西路
    西往東方向，介於玉門街至中山北路之間，較靠近中山北路
    口之位置，該路段內側1 、2 車道在靠近玉門街口處，均劃
    有「禁行機車」之禁制標字，有臺北市政府警察局中山分局
    95 年12 月4 日北市警中分交字第09536677000 號函所附之
    違規地點照片2 張及現場示意圖在卷足資佐證，是異議人所
    騎乘之車道，確係劃設「禁行機車」之車道，應無疑問。況
    查，異議人既係合法領有駕照之人，縱未注意地面上劃有「
    禁行機車」之禁制標字，亦應遵守道路交通安全規則第99條
    第1 項第1 款之規定，於外側2 車道行駛，尚不得以未看到
    禁制標字，而主張免責。另異議人騎乘機車時，本應依路權
    規定行駛，並視當時路況依序停等，如前方號誌為紅燈，車
    輛均需停止等待，自應待前方車潮抒解後始可繼續行駛，而
    不得圖一己之便任意違規跨越車道，故異議人所辯前詞縱屬
    真實，仍無從解免其未在規定車道行駛之違規行為，其理至
    明。
  (三)綜上所述，異議人確有前述「機器腳踏車，不在規定車道行
    駛」之交通違規事實，應堪認定。從而原處分機關依道路交
    通管理處罰條例第45條第13款（裁決書誤載為第45條第1項
    第13款）及第63條第1 項第1 款之規定，裁處異議人罰鍰
    600 元，並記違規點數1 點，核無不當。異議人聲明異議，
    為無理由，應予駁回。
五、據上論斷，應依道路交通案件處理辦法第19條，裁定如主文
    。
中    華    民    國    95    年    12    月    25    日
                  交通法庭法  官  馬傲霜
以上正本證明與原本無異。
如不服本裁定，應於裁定送達後5日內向本院提出抗告狀。
                          書記官  陳玉瓊
中    華    民    國    95    年    12    月    25    日


司法院資訊處製作；財團法人民間司法改革基金會備份。
